臺灣高等法院臺中分院刑事判決　　　　 94年度上易字第718號
上　訴　人　臺灣臺中地方法院檢察署檢察官
被　　　告　乙○○
上列上訴人因被告違反建築法案件，不服臺灣臺中地方法院94年
度易字第122號中華民國94年4月25日第一審判決（起訴案號：臺
灣臺中地方法院檢察署93年度偵字第16021號），提起上訴，本
院判決如下：
    主  文
上訴駁回。
    理  由
一、公訴意旨略以：被告乙○○受真實姓名、年籍不詳、綽號「
    阿寶」之男子委託充當臺中市○區○○路四七三之三號美容
    護膚店之登記負責人，並與「阿寶」、甲○○（另由檢察官
    簽分偵辦）共同經營該美容護膚店，詎該店所在之建築物，
    於九十三年六月十一日遭主管機關臺中市政府執行「維護公
    共安全方案」評定為違規商號，而為停止供水及供電之處分
    ，非經主管機關臺中市政府管理課之許可，不得擅自接水、
    接電或使用。被告竟於不詳時間，未經審查許可，擅自僱請
    水電工接水、接電使用，開始對外營業，嗣於九十三年八月
    十五日十九時二十分許，在上址為警查獲。並以被告之自白
    ，核與證人即臺中市政府都市發展局使用管理課人員汪永興
    、前開建物共有人賴茂雄等人證述情節相符，且有臺中市政
    府九十三年五月十三日府工管字第○九三○○七五六六八一
    號函、臺中市警察局第二分局立人派出所檢查紀錄、現場照
    片、列管查詢報表、臺中市政府執行院頒「維護公共安全方
    案」評定違規商號停止供水供電拆除工作簽到表、拆除記錄
    表等在卷可稽，為其論據，因認被告所為涉犯建築法第九十
    四條之一之罪嫌。
二、按犯罪事實應依證據認定之，無證據不得認定犯罪事實；又
    不能證明被告犯罪者，應諭知無罪之判決，刑事訴訟法第一
    百五十四條第二項、第三百零一條第一項分別定有明文；且
    認定不利於被告之事實，須依積極證據，苟積極證據不足為
    不利於被告事實之認定時，即應為有利於被告之認定，更不
    必有何有利之證據；認定犯罪事實所憑之證據，雖不以直接
    證據為限，間接證據亦包括在內；然而無論直接或間接證據
    ，其為訴訟上之證明，須於通常一般之人均不致有所懷疑，
    而得確信其為真實之程度者，始得據為有罪之認定，倘其證
    明尚未達到此一程度，而有合理之懷疑存在時，基於無罪推
    定之原則，即應為無罪之判決，最高法院三十年上字第八一
    六號、七十六年臺上字第四九八六號判例可資參照。
三、訊據被告堅決否認有何公訴人起訴之犯行，辯稱：伊於九十
    三年四月起，以每月新台幣（下同）一萬元之代價，受僱於
    綽號「阿寶」之成年男子，「阿寶」要伊擔任該護膚店之人
    頭負責人，並負責申請證件資料，伊只有在該店內坐坐，並
    未負責何事，嗣因薪水太少，一個月後，伊即離開該店回南
    投家中，該店有無被斷水斷電，又自何時偷接水電營業，伊
    均不知情等語。經查：
  (一)被告於偵查時係供稱：「（問：你在台中市○區○○路四七
    三之三號開什麼店？）那是按摩護膚店，不是我開的，是一
    位綽號『阿寶』的人開的」、「（問：『阿寶』叫你做什麼
    ？）他叫我做人頭負責人，他每個月給我一萬元」、「（問
    ：該護膚店有無被斷水斷電，之後又私自接水、接電使用？
    ）我不清楚，因為我人不在那裡，我做一個月即回我南投的
    家」等語（見偵查卷第三一、三二頁）。是公訴人認被告於
    偵查中曾自白擅自接水、接電使用等語，顯有誤認。
  (二)證人汪永興於偵查時雖供稱：「（問：你們有無對該建築物
    （即上址）停止供水供電之處分？）有，第一次在八十二年
    六月十日處分斷水斷電，但是他們去私接水電，第二次以後
    在八十五年年六月十日、八十五年十一月一日、九十二年九
    月二十三日、九十三年四月二日、九十三年五月十八日、九
    十三年十月十八日再次執行斷水、斷電之處分，執行斷水、
    斷電共七次」、「（問：移送之乙○○是使用人？）是」（
    見偵查卷第二○、二一頁）等語。惟查，自八十二年六月六
    日起至九十三年六月十三日止，在臺中市○區○○路四七三
    之三號經營美容護膚、按摩及指油壓店之負責人分別有：歐
    清華、許永得、林益東、莊金泉、曾秋閣、彭玠陸、張應明
    、馮清錡等人；店名分別有：新東東按摩、新東東按摩院、
    金格格按摩人、金格格美容護膚、金格格指油壓美容護膚、
    新世紀護膚、小美女護膚、小仙女護膚、小美女美容護膚名
    店、小美女男女美容護膚名店、愛情海美容護膚按摩、天天
    來指油壓美容護膚、天天來護膚等情，此有臺中市政府函送
    之負責人姓名及營業地址資料表一份在卷可參（見偵查卷第
    十三頁）。參以證人賴茂雄於原審審理時證稱：該址係出租
    予色情業，他們經常換老板，有時租金也沒繳足，他們負責
    人是何人，伊亦不清楚等語（見原審卷第三七頁），顯見上
    址因係從事色情行業，真正之經營者為避免遭警查獲，乃尋
    找人頭充當名義負責人，藉此掩飾其非法行為，以致於上址
    營業名稱及負責人更替頻繁。雖臺中市政府警察局立人派出
    所九十三年八月十五日之檢查紀錄表中，記載上址營業之負
    責人為被告（見偵查卷第十一頁），然立人派出所之警員於
    九十三年八月十五日，前往上址臨檢時，並未看到被告在場
    ，當時警員請在場之經理甲○○出示營利事業登記證，甲○
    ○說尚在申請中，並說負責人是被告，並拿出被告之身分證
    影本等情，業據證人即當時前往臨檢之警員李文正、林國華
    於原審審理時結證屬實（見原審卷第四一至四四頁），足見
    證人汪永興於偵查時證稱被告係上址營業之使用人，應係以
    立人派出所製作之檢查紀錄表為據，汪永興及李文正、林國
    華並未在現場見過被告。況且證人甲○○於本院審理時證稱
    ：其是本件美容護膚店的經理，其在該店作了七、八個月，
    該店實際負責人是「阿寶」，「阿寶」每天都會來該店收錢
    ，收完錢就離開，而其在該店只看過乙○○一、二十天，其
    知道乙○○人頭，且「阿寶」曾拿乙○○的身分證影本，交
    代其於臨檢時要說老闆是乙○○，故於九十四年八月十五日
    晚間警察臨檢時，其才拿出乙○○的身分證影本向警察表示
    該店老闆是乙○○，事後其好像也有通知乙○○到派出所做
    筆錄，又該店被斷水斷電後曾休息了一陣子，後來「阿寶」
    通知其去上班時就已經有水電了，該店水電應該不是乙○○
    接的等語（見本院卷第六五至六九頁），故尚難認被告確係
    上址營業之實際負責人，或被告確有擅自接水、接電之行為
    ，是汪永興所為之證詞，仍不足作為不利於被告之證據。
  (三)而賴茂雄於偵查中係證稱：當時跟伊接洽出租事宜者，係一
    位叫「阿順」的人，警察前來取締後，「阿順」就不見了等
    語（見偵查卷第八七頁），賴茂雄之上開證詞顯與被告無涉
    ，檢察官以此部分之證詞作為被告論罪之依據，似有誤會。
  (四)被告於九十三年四月十七日，至立人派出所製作筆錄時，雖
    自承其係上址營業之負責人，此有警詢筆錄附卷可參（見原
    審卷第五七頁），然縱使被告於九十三年四月十七日尚係上
    址營業之負責人，亦不能因此即推論九十三年六月十一日上
    址遭斷水、斷電後，確係由被告或其所僱用之人擅自接水、
    接電，並對外營業。參以證人賴茂雄於原審審理時證稱：伊
    未曾在上址見過被告等語（見原審卷第三九、四○頁），益
    徵被告所辯其僅係人頭負責人，並未擅自接水、接電使用等
    語，應堪採信。
  (五)依上說明，本件既無證據足以證明被告於九十三年六月十一
    日上址遭斷水、斷電後，有擅自僱請水電工接水、接電，並
    開始對外營業之行為，被告之犯罪尚屬不能證明，自應諭知
    被告無罪之判決。
五、綜上所述，原審判決以被告被訴之犯罪不能證明，諭知被告
    無罪之判決，並無違誤之處，檢察官上訴意旨猶指被告犯罪
    ，經核非有理由，應予駁回。
據上論斷，應依刑事訴訟法第三百六十八條，判決如主文。
本案經檢察官丙○○到庭執行職務。
中　　華　　民　　國　　94　　年　　10　　月　　6 　　日
               刑事第七庭　審判長法　官　林　榮　龍
                                 法　官　林　宜　民
                                 法　官　許　秀　芬
上列正本證明與原本無異。
不得上訴。
                                 書記官　　瑞　芳
中　　華　　民　　國　　94　　年　　10　　月　　7 　　日
　　　　　　　　　　　　　　　　　　　　　　　　　　　Ｆ
